【裁判字號】    97,訴,197
【裁判日期】    970819
【裁判案由】    違反毒品危害防制條例
【裁判全文】
臺灣新竹地方法院刑事判決               97年度訴字第197號
公  訴  人  臺灣新竹地方法院檢察署檢察官
被      告  甲○○
上列被告因毒品危害防制條例案件，經檢察官提起公訴（97年度
毒偵字第171 號），本院合議庭裁定適用簡式審判程序，判決如
下：
    主  文
甲○○施用第一級毒品，累犯，處有期徒刑捌月，扣案第一級毒
品海洛因壹包（淨重零點零公克）沒收銷燬，針筒柒支、橡皮
壹條、挖杓壹支均沒收；又施用第二級毒品，累犯，處有期徒刑
伍月。應執行有期徒刑壹年，扣案第一級毒品海洛因（淨重零點
零公克）沒收銷燬，針筒柒支、橡皮壹條、挖杓壹支均沒收。
    事  實
一、
（一）甲○○前有傷害、殺人未遂、違反毒品危害防制條例等前
      科。最近一次係因於95年間施用毒品，先經本院以95年度
      訴字第522號判決判處有期徒刑11月、6月，定執行刑1年4
      月，及以96年度訴字第15號判決判處有期徒刑有期徒刑 8
      月、6 月，定執行刑1年1月，並均經減刑後定應執行有期
      徒刑11月確定，於96年8月17日縮刑期滿執行完畢。
（二）其曾因施用毒品案件，經本院以90年度毒聲字第441 號裁
      定送觀察、勒戒後，認無繼續施用毒品傾向，於90年3 月
      22日執行完畢。又於90年8、11月間，因2犯施用毒品案件
      ，經本院以90年度毒聲字第1300、1714號裁定送觀察、勒
      戒後，認有繼續施用毒品傾向，再經本院以91年度毒聲字
      第15號裁定令入戒治處所施以強制戒治，並因執行成效良
      好停止戒治，而於91年7 月10日停止戒治付保護管束，迄
      於91年12月15日因保護管束期滿而執行完畢。再因先後施
      用毒品案件，經本院分別以上開判決判處應執行有期徒刑
      1年4月、11月確定，後減刑定執行刑執行完畢。
（三）詎其仍未戒除毒癮，復基於施用第1 級毒品海洛因之犯意
      ，於97年1 月27日上午10時許，在新竹縣湖口鄉附近某加
      油站廁所內，以注射針筒施用海洛因1次，另基於施用第2
      級毒品安非他命之犯意，於97年1月27日上午9時許，在其
      住處以將安非他命放入玻璃球內燒烤變成煙霧後吸食之方
      式，施用第2級毒品安非他命1次，嗣於97年1 月27日上午
      11時35分許，在新竹縣湖口鄉中正村中北勢26號前為警查
      獲，並扣得海洛因1包（淨重0.03公克）、注射針筒7支、
      橡皮1條、挖勺1支。
二、案經新竹縣政府警察局移送臺灣新竹地方法院檢察署檢察官
    偵查起訴。
    理  由
一、本件被告甲○○所犯施用第1、2級毒品罪，均『非』死刑、
    無期徒刑、最輕本刑為3 年以上有期徒刑之罪，或高等法院
    管轄第一審之案件，被告於本院準備程序進行中，就被訴事
    實為有罪之陳述，經本院合議庭認合於刑事訴訟法第273 條
    之1第1項之規定，裁定適用簡式審判程序，合先敘明。
二、訊據被告對於前揭施用第1級毒品海洛因、第2級毒品安非他
    命之犯行，於本院準備程序及簡式審判程序時均坦承不諱，
    並有真實姓名代號對照表、濫用藥物尿液檢驗報告各1 份附
    卷可稽（見偵卷第35、36頁），及海洛因1 包（淨重0.03公
    克）、注射針筒7支、橡皮1條、挖勺1 支扣案為憑，被告上
    開自白內容確與事實相符，堪足採信，本案事證已臻明確，
    被告上開犯行洵堪認定，自應依法予以論罪科刑。
三、論罪科刑
（一）按施用第1、2級毒品為犯罪行為，毒品危害防制條例第10
      條定有處罰明文。故施用第1、2級毒品者，依前揭規定本
      應科以刑罰。惟基於刑事政策，對合於一定條件之施用者
      ，則依同條例第20條、第23條之規定，施以觀察、勒戒及
      強制戒治之保安處分。毒品危害防制條例於92年7月9日修
      正公布，自93年1月9日施行，其中第20條、第23條將施用
      毒品之刑事處遇程序，區分為「初犯」及「5 年內再犯」
      、「5 年後再犯」。依其立法理由之說明：「初犯」，經
      觀察、勒戒或強制戒治後，應為不起訴處分或不付審理之
      裁定；經觀察、勒戒或強制戒治執行完畢釋放後，「5 年
      內再犯」者，因其再犯率甚高，原實施之觀察、勒戒及強
      制戒治既已無法收其實效，爰依法追訴或裁定交付審理。
      至於經觀察、勒戒或強制戒治執行完畢釋放後，「5 年後
      再犯」者，前所實施之觀察、勒戒或強制戒治已足以遮斷
      其施用毒品之毒癮，為期自新及協助其斷除毒癮，仍適用
      「初犯」規定，先經觀察、勒戒或強制戒治之程序。從而
      依修正後之規定，僅限於「初犯」及「5年後再犯」2種情
      形，始應先經觀察、勒戒或強制戒治程序。倘被告於5 年
      內已再犯，經依法追訴處罰，縱其第3次（或第3次以上）
      再度施用毒品之時間，在初犯經觀察、勒戒或強制戒治執
      行完畢釋放5年以後，已不合於「5年後再犯」之規定，且
      因已於「5 年內再犯」，顯見其再犯率甚高，原實施觀察
      、勒戒或強制戒治，已無法收其實效，即應依該條例第10
      條處罰（最高法院95年度第7 次刑事庭會議決議參照）。
      準此，茍被告其施用毒品之犯行，前經觀察、勒戒或強制
      戒治執行完畢後，5 年內曾因再施用毒品之行為，而經法
      院判處刑罰之處遇程序確定者，縱其係於觀察、勒戒或強
      制戒治執行完畢5 年後再為本案施用毒品，應認屬「再犯
      」之範疇，直接適用刑罰處遇之程序。經查，被告有如前
      揭事實欄一（二）所示因施用毒品經送觀察、勒戒、強制
      戒治之執行紀錄等情，有臺灣高等法院被告前案紀錄表、
      在監在押全國紀錄表在卷可按，被告既於91年12月15日強
      制戒治執行完畢後之5 年內再犯上開事實欄一（一）所示
      之施用毒品案件，而經法院判處刑罰之處遇程序確定，是
      其於強制戒治執行完畢後之5 年後再犯本案施用第1、2級
      毒品犯行，徵諸前開最高法院95年度第7 次刑事庭會議決
      議意旨，自應依法予以論罪科刑。
（二）所犯罪名：核被告所為係犯毒品危害防制條例第10條第 1
      項、第2項之施用第1、2級毒品罪。
（三）其施用前持有海洛因、安非他命毒品之低度行為，應分別
      為施用之高度行為所吸收，不另論罪。
（四）分論併罰：被告本件施用第1、2級毒品犯行，時間不同，
      犯意各別，行為互異，應予分論併罰。
（五）被告有事實欄一（一）所示前科，有臺灣高等法院被告前
      案紀錄表1份附卷可稽，其於有期徒刑執行完畢5年內故意
      再犯本件有期徒刑以上之數罪，均為累犯，均應依刑法第
      47條第1項之規定加重其刑。
（六）爰審酌被告素行不佳，前經執行觀察、勒戒、強制戒治後
      ，仍未戒除毒癮、施用毒品嚴重危害其身心健康，坦認犯
      行，犯罪後態度良好等一切情狀，分別量處如主文所示之
      刑，並定應其執行之刑，以資懲儆。
（七）扣案海洛因1 包（淨重0.03公克，97年度白保管字第20號
      ，扣押物品清單見偵卷第33頁）係管制之第1 級毒品，應
      依毒品危害防制條例第18條第1 項前段宣告沒收銷燬；扣
      案注射針筒7支、橡皮1條、挖勺1支（97年度保管字第145
      號，扣押物品清單見偵卷第32頁），係被告所有供犯本件
      施用第1級毒品所用之物，均應宣告沒收。
四、據上論斷，應依刑事訴訟法第273條之1第1項、第299條第 1
    項前段，毒品危害防制條例第10條第1項、第2項、第18條第
    1項前段，刑法第11條、第47條第1項、第38條第1項第2款、
    第51條第5款，判決如主文。
本案經檢察官侯少卿到庭執行職務。
中    華    民    國    97    年    8     月    19    日
                  刑事第六庭  法  官  黃美盈
如不服本判決應於收受本判決後10日內向本院提出上訴書狀，其
未敘述上訴理由者，並得於提起上訴後10日內向本院補提理由書
狀（均須按他造當事人之人數附繕本）「切勿逕送上級法院」。
中    華    民    國    97    年    8     月    19    日
                              書記官  吳美雲
附錄論罪科刑法條：
毒品危害防制條例第10條：
施用第一級毒品者，處 6 月以上 5 年以下有期徒刑。
施用第二級毒品者，處 3 年以下有期徒刑。


司法院資訊處製作；財團法人民間司法改革基金會備份。
